【裁判字號】    97,訴,3875
【裁判日期】    971113
【裁判案由】    給付貨款
【裁判全文】
臺灣臺北地方法院民事判決              97年度訴字第3875號
原      告  東升纖維企業股份有限公司
法定代理人  甲○○
訴訟代理人  楊逸民律師
複代理人    戊○○
被      告  環宇世宬股份有限公司
法定代理人  乙○○
訴訟代理人  陳冠宇律師
複代理人    鄭凱鴻律師
上列當事人間給付貨款事件，本院於九十七年十月三十日言詞辯
論終結，判決如下：
    主  文
被告應給付原告新臺幣伍拾萬捌仟貳佰元，及自民國九十七年三
月七日起至清償日止，按年息百分之五計算之利息。
訴訟費用由被告負擔。
    事實及理由
一、原告起訴主張：被告於民國96年12月4 日觀看原告提供之產
    品型錄後，即向伊訂購玻璃纖維製之桌腳（下稱系爭桌腳）
    53支，嗣於同年12月10日伊將系爭桌腳之樣品相片以電子郵
    件寄發被告後，被告復追加8 支，合計訂購數量為61支，價
    金計新台幣（下同）508,200 元，原告已於同年12月19日交
    付系爭桌腳予被告，詎被告於收受上開貨品後，即拒不付款
    ，屢經催告仍未獲置理。爰依買賣契約之法律關係，請求被
    告給付上開貨款。並聲明：被告應給付原告508,200 元，及
    自支付命令送達之翌日（即97年3 月7 日）起至清償日止，
    按年息5%計算之利息。
二、被告則以：伊係因承包訴外人琨翔興業有限公司之KTV 包廂
    工程，而向原告購買系爭桌腳。且依原告公司所填寫之估價
    單上記載「付款條件：完工驗收無誤，支付現金票」，當認
    原告亦知悉系爭貨品需待業主驗收後方得請求付款，然原告
    所交付之桌腳極不方正，且產品之對角線及長寬均不對稱、
    尺寸亦與型錄不符，具有嚴重瑕疵，經業主通知伊限期改善
    後，伊隨即通知原告於上開期限內改善，原告明知系爭工程
    有時間壓力，竟對上開通知置之不理，致伊遭業主扣款450
    餘萬元。系爭桌腳因有嚴重瑕疵而未通過業主驗收，兩造間
    買賣契約之付款條件即未成就，原告復未於期限內補正，被
    告自無付款之義務。又上開估價單上記載「貨款未付清或支
    票未兌現前，本貨品仍屬東升公司所有」等語，可知雙方訂
    約之初，原告即以付款或支票兌現為契約之條件，聲明保留
    貨品所有權，原告雖於96年12月19日交付系爭桌腳予被告，
    然因原告並無移轉所有權之意思，其後被告因貨品有瑕疵，
    亦未請求原告移轉所有權，兩造間並無讓與合意，原告迄今
    仍為所有權人，自不得謂已為完全之給付。況系爭桌腳因存
    有嚴重瑕疵，業者已另行購買貨品使用，原告之給付對被告
    再無任何實益，被告自得不為催告，而逕予解除契約，被告
    既於97年6 月5 日通知原告解除系爭買賣契約，伊自無給付
    貨款之義務等語。並聲明：原告之訴駁回。
三、兩造不爭執事項：
  (一)兩造於96年12月4日簽訂系爭桌腳之買賣契約。
  (二)原告於96年12月19日將被告訂購之系爭桌腳交付被告。
  (三)被告通知原告系爭貨品有瑕疵遭業主退回，並請原告領回桌
    腳，然原告並未領回，系爭貨品現仍放置業主工地。
  (四)原告於交付貨物後，曾向被告請求付款，然被告迄今仍未付
    款。
  (五)被告於97年6 月5 日以寄發存證信函方式為解除契約之意思
    表示，原告於同年6 月6 日收受前開信函。
四、本件原告主張兩造訂有買賣契約，並已依約交貨，詎被告拒
    不交付價金，爰依買賣之法律關係請求被告給付款項，被告
    則以上開情詞置辯，則本件爭點厥為：(一)原告是否有可歸責
    於己之不完全給付，致被告得合法解除契約？(二)本件買賣契
    約有無約定以完成驗收為付款條件？若有，本件付款條件是
    否已成就？
  (一)原告是否有可歸責於己之不完全給付，致被告得合法解除契
    約？
  (1)按當事人主張有利於己之事實者，就其事實有舉證之責任，
    民事訴訟法第277 條前段定有明文；次按物之出賣人，對於
    買受人應擔保其物依第373 條之規定危險移轉於買受人時，
    無滅失或減少其價值之瑕疵，亦無滅失或減少其通常效用或
    契約預定效用之瑕疵，民法第354 條亦有規定。是買受人受
    領買賣標的物後，主張物之瑕疵擔保權利，而出賣人否認有
    物之瑕疵時，應先由買受人就瑕疵存在之事實，負舉證之責
    ，必須證明其為真實後，出賣人就其否認之事實，始負證明
    責任。本件被告抗辯：系爭桌腳有上開瑕疵，經其催告修補
    未獲置理云云，然為原告所否認，故本件應先由被告就系爭
    桌腳存在瑕疵之事實，負舉證責任。
  (2)查被告抗辯原告所交付之桌腳有對角線長短不同、外觀不方
    正之情形乙節，雖據提出相片8 幀為證（參見本院卷第42-4
    4 頁、102 頁），且為原告所不爭執，而堪信為真實，然原
    告主張系爭桌腳之設計本即為不對稱，交付被告之產品與型
    錄、及樣品並無不符等語，業經證人即原告公司業務人員丙
    ○○到庭證述甚詳（參見本院卷第59頁），而矧之被告簽約
    前所觀看之產品型錄（型號：NE-2236） 上僅有簡單繪製桌
    腳之立面圖，並無記載桌腳上底面之對角線長度、及外觀是
    否方正，此有原告提出之型錄1 份在卷可憑（見本院卷第90
    頁），參以證人即被告公司監工丁○○到庭證稱：我下單前
    沒有指定尺寸，只有看型錄，型錄僅有桌腳之立面，所以看
    不到有無對稱等語（見本院卷第57-58 頁），益徵上開型錄
    所繪製之桌腳樣式除可供他人挑選側面花色、圖案及尺寸外
    ，尚無從察看其桌腳成品之上底面形狀、花樣為何，是被告
    辯稱：原告交付之桌腳與產品型錄不符，而有明顯瑕疵云云
    ，已難認有據。
  (3)次查，原告於製造系爭桌腳前已先後提供產品透視圖、半組
    裝成品及樣品相片（上照圖）供被告參考，業據證人丁○○
    證述在卷（參見同卷第57-58 頁、第93頁），且參照原告提
    出之樣品相片（見本院卷第24頁），其桌腳上方平面之形狀
    本即有兩邊對角線略為不等長、不對稱之情形，堪認原告其
    後交付被告之產品與前揭經被告確認過之樣品相符，故被告
    抗辯原告交付之桌腳與「樣品」不符云云，亦無足採。況桌
    腳上平面之設計是否應絕對方正，而不得有不規則樣式之變
    化，係隨個人對美學觀感之差異而有別，實難逕以系爭桌腳
    之上平面不方正之樣式，即遽認屬產品瑕疵。又被告復抗辯
    系爭桌腳之長度與型錄尺寸略有差異，且刻花圖案不甚對稱
    云云，固據提出對照圖在卷為憑（見本院卷第98-101頁），
    然被告前既僅向原告反映系爭桌腳之上平面不方正、對角線
    不等長之瑕疵，並未向其提及上情，且參諸被告於收受系爭
    桌腳後本應從速檢查產品外觀，而圖案歪斜並非依通常之檢
    查不能立即發現之瑕疵，其怠於為此部分瑕疵之通知，是否
    視為承認所受領之物，已非無疑；況上開瑕疵縱然屬實，亦
    尚屬輕微，被告據此主張解除買賣契約，亦顯失公平。
  (4)再按，因可歸責於債務人之事由，致為不完全給付者，債權
    人得依關於給付遲延或給付不能之規定行使其權利；債權人
    於有第226 條（即因可歸責於債務人之事由，致給付不能者
    ）之情形時，得解除其契約。又契約當事人之一方遲延給付
    者，他方當事人得定相當期限，催告其履行，如於期限內不
    履行時，得解除其契約。依契約之性質或當事人之意思表示
    ，非於一定時期為給付不能達其契約之目的，而契約當事人
    之一方不按照時期給付者，他方當事人得不為前條之催告，
    解除其契約；民法第第227 條第1 項、第254 條、第255 條
    、第256 條定有明文；查本件被告並未能舉證證明原告交付
    系爭桌腳之上平面不方正部分係屬瑕疵，已如前述，至其尺
    寸與型錄略有差異部分縱確為瑕疵，然被告尚非不得先定期
    催告原告進行此部分瑕疵之修補，且兩造就交付系爭貨物之
    時間固有確定期限，然此僅為通常約定之給付期限，與民法
    第255 條所謂非於一定時期為給付不能達其目的者有間，當
    事人復未有嚴守履行期間之合意，自無適用該條逕行解除契
    約之餘地，是被告抗辯其得不經催告逕行解除契約云云，自
    屬無據。
  (5)綜上所述，被告既未能舉證證明系爭桌腳之不方正係屬瑕疵
    給付，且系爭桌腳縱有尺寸差異、或圖案上之瑕疵，被告復
    未就此部分定期催告被告補正，況上開瑕疵尚屬輕微，如任
    其據此主張解除契約，亦顯失公平，故本件自不能認被告已
    合法解除契約，而得免除其給付義務。
  (二)本件買賣契約有無約定以完成驗收為付款條件？若有，本件
    付款條件是否已成就？
    按買賣標的物與其價金之交付，除法律另有規定或契約另有
    訂定或有特別習慣外，應同時為之，民法第369 條定有明文
    。查兩造簽訂系爭買賣契約時，並未特別提及需以完成驗收
    為付款條件，上開「付款條件：完工驗收無誤，支付現金票
    」等語之記載，係原告估價單上原即印製之文字等情，業經
    證人丁○○證述在卷，且證人丙○○亦證稱：雙方約定完工
    後付款等語，顯見兩造就系爭買賣契約並未特別約定需待業
    主驗收後方得請款之條件，而原告已於96年12月19日交付買
    賣標的物乙情，既為被告所不爭執，其自得請求被告給付價
    金，故被告抗辯應待業主驗收後方得請款云云，委無足採。
五、綜上所述，原告本於買賣契約之法律關係，請求被告給付50
    萬8,200 元及自支付命令送達翌日即97年3 月7 日起至清償
    日止，按年息百分之五計算之利息，為有理由，應予准許。
六、本件為判決之基礎已臻明確，兩造其餘之攻擊或防禦方法及
    證據，經本院斟酌後，認為均不足以影響本判決之結果，亦
    與本案爭點無涉，自無逐一詳予論駁之必要，併此敘明。
七、訴訟費用負擔之依據：民事訴訟法第78條。
中    華    民    國    97    年    11    月    13    日
                  民事第五庭  法  官  吳佳薇
如對本判決上訴，須於判決送達後20日內向本院提出上訴狀
以上正本係照原本作成。
中    華    民    國    97    年    11    月    13    日
                              書記官  許博為


司法院資訊處製作；財團法人民間司法改革基金會備份。
